臺灣嘉義地方法院刑事判決　　　　　　　100年度易字第177號
公　訴　人　臺灣嘉義地方法院檢察署檢察官
被　　　告　侯勝裕
上列被告因違反毒品危害防制條例案件，經檢察官提起公訴（10
0 年度毒偵字第159 號），被告就被訴事實為有罪之陳述，爰不
經通常程序，逕以簡式審判程序，判決如下：
    主  文
侯勝裕施用第二級毒品，累犯，處有期徒刑柒月。
    犯罪事實及證據名稱
一、犯罪事實：
    侯勝裕前因施用毒品案件於民國87年及89年間，經本院分別
    以87年度毒聲字第342 號、89年度毒聲字第1660號裁定令入
    勒戒處所施以觀察、勒戒，先後於87年10月7 日、89年11月
    23日認無繼續施用毒品傾向而執行完畢釋放，並由臺灣嘉義
    地方法院檢察署檢察官分別於87年10月6 日以87年度偵字第
    5476號、於89年11月23日以89年度毒偵字第1610號為不起訴
    處分確定；復因施用毒品案件，於90年及91年間經臺灣嘉義
    地方法院檢察署檢察官聲請強制戒治及起訴，戒治部分，由
    本院裁定令入戒治處所施以強制戒治，分別於91年2 月21日
    、92年5 月20日停止戒治出監，起訴部分，則經本院以90年
    度訴字第453 號、91年度易字第532 號判決，分別判處有期
    徒刑9 月、6 月確定，並於93年7 月19日假釋出監，同年7
    月26日縮刑期滿執行完畢。又因恐嚇案件，經本院於96年7
    月5 日以96年度朴簡字第210 號判決判處有期徒刑4 月確定
    ，嗣經裁定減為有期徒刑2 月，並於96年12月4 日縮刑期滿
    執行完畢。猶未能戒除毒癮，復基於施用第二級毒品甲基安
    非他命之犯意，於99年12月6 日下午某時，在嘉義縣朴子市
    嘉義長庚紀念醫院附近小廟之廁所內，以將甲基安非他命置
    入玻璃球內加熱燒烤吸食煙霧之方式，施用甲基安非他命1
    次。嗣於99年12月7 日上午8 時30分許，因另案為警緝獲，
    經警採尿送驗，結果呈甲基安非他命陽性反應，而悉上情。
二、程序部分：
    本件被告侯勝裕所犯為死刑、無期徒刑、最輕本刑為3 年以
    上有期徒刑以外之罪，被告於準備程序中均就被訴事實為有
    罪之陳述，經法官告知簡式審判程序之旨，並聽取公訴人、
    被告之意見後，合議庭認為適宜，依刑事訴訟法第273 條之
    1 第1 項規定，裁定進行簡式審判程序。又刑事訴訟法第15
    9 條第1 項規定：被告以外之人於審判外之言詞或書面陳述
    ，除法律有規定者外，不得作為證據。惟同條第2 項例外規
    定：法院以簡式審判程序，不適用之。故本件不適用傳聞排
    除法則有關限制證據能力之相關規定。並得依同法第310 條
    之2 之準用同法第454 條之規定製作略式判決書，僅需記載
    犯罪事實、證據名稱及應適用之法條，並得以簡略方式為之
    。
三、證據名稱：
(一)、臺灣檢驗科技股份有限公司濫用藥物檢驗報告、尿液代號與
    真實姓名對照表各1 份。
(二)、臺灣嘉義地方法院檢署刑案資料查註紀錄表、臺灣嘉義地方
    法院檢察署檢察官89年度毒偵字第1610號不起訴處分書各1
    份。
(三)、臺灣高等法院被告前案紀錄表1份。
(四)、被告之警詢、偵查筆錄，及於本院訊問時之自白。
(五)、按92年7 月9 日新修正之毒品危害防制條例刪除2 犯及3 犯
    之規定，一改修法前繁雜之處遇程序，僅將施用毒品者簡化
    區分為初犯、再犯，並認施用毒品者係屬病患性犯人，以觀
    察、勒戒戒除其身癮，並以強制戒治去除其心癮。經觀察、
    勒戒或強制戒治執行完畢釋放後，若係5 年後再犯該條例第
    10條施用毒品罪者，與同條例第20條第1 項、第2 項關於「
    初犯」之處理方式相同，檢察官應先聲請法院裁定令被告入
    勒戒處所觀察、勒戒，並視有無繼續施用毒品傾向，決定應
    予釋放、為不起訴之處分，或應聲請法院裁定令入勒戒處所
    強制戒治；若係5 年內「再犯」同條例第10條施用毒品罪者
    ，依同條例第23條第2 項規定，檢察官則應依法追訴。觀諸
    該條例第20條第3 項之修正理由：「觀察、勒戒或強制戒治
    5 年後再犯者，顯見前所實施之觀察、勒戒或強制戒治已足
    以遮斷其施用毒品之癮，為期自新及協助其戒除毒癮，對此
    5 年後再犯者，爰明定仍適用初犯之規定，先經觀察、勒戒
    、強制戒治之程序。」及同條例第23條第2 項之修正理由：
    「為配合簡化施用毒品犯之刑事處遇程序，並鑑於經觀察、
    勒戒或強制戒治執行完畢釋放後5 年內再犯者，其再犯率甚
    高，原據以實施之觀察、勒戒及強制戒治既已無法收其實效
    ，自應施以刑事處遇。」，顯然如施用毒品者係前經觀察、
    勒戒或強制戒治等治療程序執行完畢5 年後，始再施用毒品
    之「初犯」，因前所執行之觀察、勒戒或強制戒治已足收戒
    除毒癮之效，自應重新執行觀察、勒戒或強制戒治等治療程
    序，並於治療程序執行完畢後，由檢察官為不起訴處分，毋
    庸對之追訴處罰；反之，在「再犯」之情形，因其先前所為
    治療程序顯未能收戒斷毒癮之效，且考量施用毒品者之再犯
    率偏高，乃簡化其刑事處遇程序，而逕予追訴處罰，不再施
    以治療程序。參酌上開立法理由，修正毒品危害防制條例就
    施用毒品者，祇於「初犯」及「5 年後再犯」二種情形，有
    其追訴條件之限制，即須於初犯經觀察、勒戒或強制戒治釋
    放後，5 年內均無施用毒品之行為，始能認其前所實施之觀
    察、勒戒或強制戒治已足遮斷毒癮，而得於5 年後再犯時，
    再予適用初犯之規定，重行觀察、勒戒等程序。倘5 年內已
    經再犯，被依法追訴處罰，縱其第3 次（或第3 次以上）施
    用毒品之時間在初犯釋放5 年以後，即與「5 年後再犯」之
    情形有別，且因已於「5 年內再犯」，顯見其再犯率甚高，
    原實施觀察、勒戒或強制戒治，已無法收其實效，而無5 年
    戒斷期之存在，自無再經觀察、勒戒及強制戒治之必要，應
    由檢察官逕行起訴，始符新法修正之本旨。是被告曾於87年
    及89年間，經本院分別以87年度毒聲字第342 號、89年度毒
    聲字第1660號裁定令入勒戒處所施以觀察、勒戒，先後於87
    年10月7 日、89年11月23日認無繼續施用毒品傾向而執行完
    畢釋放，並由臺灣嘉義地方法院檢察署檢察官分別於87年10
    月6 日以87年度偵字第5476號、於89年11月23日以89年度毒
    偵字第1610號為不起訴處分確定；復因施用毒品案件，於90
    年及91年間經臺灣嘉義地方法院檢察署檢察官聲請強制戒治
    及起訴，戒治部分，由本院裁定令入戒治處所施以強制戒治
    ，分別於91年2 月21日、92年5 月20日停止戒治出監，起訴
    部分，則經本院以90年度訴字第453 號、91年度易字第53 2
    號判決，分別判處有期徒刑9 月、6 月確定，並於93年7 月
    19日假釋出監，又於94、97、99、100 年間，分別因施用毒
    品案件經法院判刑確定等情，有臺灣高等法院被告前案紀錄
    表1 份附卷可考，被告於上開觀察、勒戒、強制戒治執行完
    畢後，既曾於5 年內，再犯毒品危害防制條例第10條之罪，
    則本次被告所另犯毒品危害防制條例第10條第1 項及第2項
    之罪，自非屬毒品危害防制條例第20條第3 項所定「再犯」
    之情形，而應依法追訴、處罰，附此敘明。
(六)、被告之自白核與上開積極證據相吻合，應屬信實可採。本件
    事證明確，被告犯行，洵堪認定。
四、論罪科刑之理由：
(一)、核被告所為，係犯毒品危害防制條例第10條第2 項施用第二
    級毒品罪。被告於施用甲基安非他命前，持有甲基安非他命
    之低度行為，為其施用甲基安非他命之高度行為所吸收，不
    另論罪。
(二)、被告前因恐嚇案件，經本院於96年7 月5 日以96年度朴簡字
    第210 號判決判處有期徒刑4 月確定，嗣經裁定減為有期徒
    刑2 月，並於96年12月4 日縮刑期滿執行完畢，有臺灣高等
    法院被告前案紀錄表在卷可稽，被告於有期徒刑執行完畢後
    ，5 年以內再故意犯本件有期徒刑以上之罪，為累犯，應依
    刑法第47條第1 項之規定，加重其刑。
(三)、本院審酌被告前有竊盜、違反麻醉藥品管理條例、毒品危害
    防制條例、恐嚇等前科，素行不良，已因施用毒品，前後經
    觀察、勒戒、強制戒治及判處徒刑並執行完畢，仍不知戒除
    ，又於上開時、地施用第二級毒品，殊值非議，惟施用毒品
    僅係自戕行為，尚未因此另犯他案，危及他人之財產、生命
    安全，犯後亦能坦承全部犯行，態度尚稱良好，為高職肄業
    ，教育程度不低，未婚，亦無子女，擔任磁磚工人，每月收
    入約新臺幣4 萬5 千元，有正當工作及固定收入等一切情狀
    ，量處如主文所示之刑。
五、應適用之法律：
(一)、刑事訴訟法第273 條之1 第1 項、第299 條第1 項前段、第
    310 條之2 、第454 條。
(二)、毒品危害防制條例第10條第2 項，刑法第11條前段、第47條
    第1 項。
本案經檢察官曹合一到庭執行職務。
中    華    民    國   100    年    3     月    14    日
                  刑事第三庭    法  官  李秋瑩
以上正本證明與原本無異。
如不服本判決應於收受判決後10日內向本院提出上訴書狀，並應
敘述具體理由；其未敘述上訴理由者，應於上訴期間屆滿後20日
內向本院補提理由書（均須按他造當事人之人數附繕本）「切勿
逕送上級法院」。告訴人或被害人如對於本判決不服者，應具備
理由請求檢察官上訴，其上訴期間之計算係以檢察官收受判決正
本之日期為準。
中    華    民    國   100    年    3     月    14    日
                                書記官  劉英芬
附錄本案論罪科刑法條全文：
毒品危害防制條例第10條
施用第一級毒品者，處 6 月以上 5 年以下有期徒刑。
施用第二級毒品者，處 3 年以下有期徒刑。